Inventaris van het archief van het Office Commercial Néerlandais, 1942-1950
Nationaal Archief, Den Haag
Office Commercial Neérlandais
Office Commercial Néerlandais
1942-1950
E20156
1.00 meter; 8 inventarisnummers.
Normale geschreven, getypte en gedrukte documenten, geen bijzondere handschriften.
Nationaal Archief, Den Haag
Ministerie van Handel en Nijverheid: Office Commercial Néerlandais
Het archief bevat stukken betreffende de eigen organisatie, rapporten over de Franse economie en de Frans-Nederlandse handel en stukken over het werk van het kantoor, waaronder betrokkenheid bij het verzenden van hulpgoederen aan Nederland (relief), bij de aankoop van surplusvoorraden van het Amerikaanse leger, bij onderhandelingen over in- en export van aardappelen, bloembollen, fosfaten, gips, hout, zuivel, parfumerieën, specerijen, vis, wijn en electrotechnische producten (Philips).
Archiefvorming
Geschiedenis van het archiefbeheer
De verwerving van het archief
Het archief is krachtens bepalingen van de Archiefwet overgebracht.
MAISAO-WOTAP; 2.06
Aanwijzingen voor de gebruiker
Openbaarheidsbeperkingen
Volledig openbaar.
Materiële beperkingen
Aanvraaginstructie
Openbare archiefstukken kunnen online worden aangevraagd en gereserveerd. U kunt dit ook via de terminals in de studiezaal van het Nationaal Archief doen. Om te kunnen reserveren dient u de volgende stappen te volgen:
U maakt een profiel aan op www.gahetna.nl, en logt vervolgens in
Via de archiefinventaris (alleen de beschrijvingen met rode nummers) selecteert u het gewenste archiefstuk door op de knop 'Reserveren' te klikken
In het volgende scherm geeft u aan op welke dag u het archiefstuk wilt inzien
Indien u zich bevindt in de studiezaal en een tafelnummer heeft ontvangen kunt u dit nummer vermelden. Als u geen tafelnummer heeft kunt u tafelnummer 777 laten staan
Vervolgens bevestigt u uw reservering door deze te versturen.
Verwant materiaal
Beschikbaarheid van kopieën
Beschrijving van de series en archiefbestanddelen
- Organisatie-Oprichting.
  - Map 1, 1
    - Verslagen van vergaderingen van het "Office Commercial Neerlandais" te Parijs met de Commissie van Bijstand waarin melding wordt gemaakt van door het Militair Gezag in oktober 1944 ingestelde, 1945-1946
    - College van Algemene Commissarissen voor Landbouw, Handel en Nijverheid te Tilburg. In verband met hervatting der buitenlandse transacties op agrarisch- en industrieel gebied word, wegens uitvallen van Duitsland, door het College te Brussel opgericht.
    - Warenbureau België, Luxemburg, Nederland met het doel te bemiddelen bij im- en export-mogelijkheden.
    - Na overleg met de Minister van Economische Zaken word een soortgelijke regeringsdienst te Parijs opgericht (ter bevordering van Nederlands Franse goederenuitwisseling) met volle medewerking van heren uit de Nederlandse kolonie, deze vormden gezamenlijk een.
    - Commissie van Bijstand, welker leden uitsluitend adviserend optreden voor het te Parijs door het College van Algemene Commissarissen opgerichte.
    - Office Commercial Neerlandais.
- Organisatie-Oprichting-Wijzigingen en aanvullingen-Organisatorische aangelegenheden.
  - Map 2, 1944-1945; 1
    - Memorandum i. z. het creëren van Nederlandse bureaus in het buitenland met het doel door geleide economie de internationale goederen uitwisseling weer op gang te laten komen (Dr. P. van Lindern).
    - Mededeling dat het OCN het Parijse filiaal is geworden van de Administratie voor Relief en Rehabilitatie te Londen.
    - Kort verslag van de werkwijze, hedendaagse en toekomstige taak van het OCN, alsmede toelichting op het ontbreken van een statuut.
    - Rapport i.z. reorganisatie van buitenlandse betrekkingen, door J.W.M. Schröder, in opdract van het dept. v. Handel en Nijverheid.
    - In een rapport voor het College van Algemene Commissarissen te Tilburg naar voren gebrachte noodzaak tot oprichting van het OCN als regeringsdienst te Parijs.
- Organisatie-Oprichting-Wijzigingen en aanvullingen-Organisatorische aangelegenheden - Opheffing.
  - Map 3, 1945-1946; 1
    - Mededeling der oprichting Sectie Wijn en Gedistilleerd.
    - Rondschrijven omtrent wederinschakeling van de internationale handel met medewerking van A.A.R. (Administratie voor Relief en Rehabilitatie), Engels: N.O.R.R. (Netherlands Office for Relief and Rehabilitation) als centrale inkooporganisatie van de Nederlandse Regering.
    - Circulaire betr. wijziging bij aankopen voor het Nederlands Min. v. Landbouw, Visserij en Voedselvoorziening, daar deze in het vervolg niet cal geschieden door het NORR, doch via NATO (Netherlands Agricultural Trading Office).
    - Kort verslag over noodzakelijkheid tot samenstelling van een aankoopplan in Nederland.
    - Overdracht werkzaamheden van C.A.V.V. (Centraal Aan-en Verkoopbureau voor de Voedselvoorziening) aan A.V.A. (Aan- en Verkoop-bureau van Akkerbouwproducten, Afd. Centraal Aankoopbureau).
    - Overdracht werkzaamheden aan Rijksbureau voor de Metalenverwerkende Industrie en deels aan Min. v. Verkeer en Energie n.a.v. op te heffen Rijksbureau voor Metalen-Wegverkeer.
    - Circulaire van het Centraal Bureau voor Groenten en Fruit betr. opheffing van het contactbureau in Tilburg, Afdeling Afzet/Spreiding.
    - Circulaire betr. inschakeling van het VIB (Voedselvoorziening Import Bureau) bij buitenlandse aankopen.
    - In-en Uitvoerverbodenbeschikking 1945, welke bevoegdheden verleent aan de Centrale Dienst voor In-en Uitvoer n.a.v. op heffing College van Algemene Commissarissen.
- Organisatie-Organisatorische aangelegenheden - Opheffing.
  - Map 4, 1946-1947; 1
    - Rapporten van de Accountantsdienst van het Ministerie van Handel en Nijverheid.
      Beknopte uiteenzetting omtrent taak en organisatie van het OCN, vervolgens contrôle der financiële administratie, alsmede afsluiting van het dienstjaar 1946 i.v.m. de opheffing van het Office
- Organisatie-Oprichting-Wijzigingen en aanvullingen-Organisatorische aangelegenheden - Opheffing.
  - Map 3, 1945-1946; 1
    - Door opheffing van de Accoutantsdienst van het Coll. v. Alg. Comm. voortvloeiende financiële aangelegenheden voor het OCN.
    - Organisatiebeschikking 1946 betr. de inwendige organisatie van het Min. v. Landbouw en Voedselvoorziening (+ toelichting).
- Organisatie-Schema's.
  - Map 5, 1945-1946; 1
    - Overzichten van rijks- en andere instellingen evt. met opgave van leidinggevende personen.
- Organisatie-Opheffing.
  - Map 6, 1947-1948; 1
    - Rapporten inzake de liquidatie van het Office Commercial Neerlandais te Parijs.
- Personele Zaken.
  - Map 7, 1945-1946; 1
    - Benoeming Directeuren van het O.C.N.
    - Verlening van bevoegdheden aan personeel van het O.C.N. in verband met vervulling van speciale opdrachten.
    - Opgave van personen werkzaam op het O.C.N.
    - Verstrekking van getuigschriften.
- Comptabele Zaken.
  - Map 8, 1945-1946; 1
    - Beschikking Deblokkering 1945.
    - Toezending bedrag aan OCN, als voorschot op de kosten van oprichting, huur, inrichting en salarissen van het Office.
    - Aanwijzingen m.b.t. te voeren financiële administratie.
    - Ontwerp Reisregeling voor Holland en suggesties betr. verblijfsvergoedingen aan Rijksambtenaren die zich in opdracht van de Regiering naar Frankrijk begeven.
    - Regeling betr. Verblijfsvergoeding te Londen.
    - Verblijfsvergoedingen en salarissen voor gedelegeerden.
    - Specificatie bezoekersfonds.
    - Salariëring personeel O.C.N.
    - Inlichtingen omtrent voorschriften betr. indienstneming van arbeidskrachten in Frankrijk en de aanslagen in de fiscale en sociale lasten.
    - Formulieren m.b.t. comptabele aangelegenheden.
  - Map 1, 1945-1950; 2
    - Interne nota betr. kas-deficit van 5.044,50 francs.
    - Gespecificeerde opgave van de samenstelling banksaldi i.v.m. liquidatie van goederen-rekeningen.
    - Overzicht van nog te verrekenen posten i.v.m. liquidatie O.C.N.
    - Afrekening overgenomen meubilair van het voormalig O.C.N.
- Huishoudelijke Zaken (o.a. Huisvesting).
  - Map 2 en 3, 2
    - Correspondentie inzake huur en inrichting van kantoorlokalen voor het OCN., 1945
    - Circulaire aan de leden en tijdelijke bezoekers van de Nederlands Mess, 1945-1946
    - Uitnodiging tot deelname aan maaltijden voor personeel van het O.C.N.
    - Studie betr. evt. overname van de Nederlandse Mess te Parijs door het O.C.N.
    - Door opheffing van de Nederlandse Missie voor Repatriatie te Parijs wordt Mess voortgezet door de Consulaire Afdeling van de Ambassade.
    - Opgave leden van de Mess.
- Juridische aangelegenheden.
  - Map 4, 1946-1947; 2
    - Het voorlopige accoord tussen de Franse- en Nederlandse regering betr. goederen-uitwisseling ten bedrage van 462 millioen.
    - Opgave van im-en exportgoederen aan de hand van een accoord tussen Frankrijk en België.
    - Handelsacoorden met andere landen.
- Correspondentie met instanties en particulieren.
  - Map 5, 1945-1946; 2
    - Ambassade der Nederlanden.
      Afschrift van een verklaring betr. achterstelling van in Frankrijk gevestigde Nederlandse schippers bij de Belgische. Copie van circulaire i.z. klachten over de kwaliteit van Nederlandse export-producten
      Correspondentie over verscheidene im- en exportaangelegenheden
    - Buitenlandse Economische Betrekkingen, 1945-1946.
      Correspondentie over uitwisseling van waren, grondstoffen en producten tussen Nederland en Frankrijk, waaruit op te lossen problemen vloeien
      Beschouwing over rapport betr. werkzaamheden van het O.C.N. (Afd. Handel en Industrie) in de periode 5/10-1/11-1946
    - Centrale Dienst voor In-en Uitvoer, 1945-1946
      Moeilijkheden met in-en uitvoervergunningen i.v.m. beschikbare gelden in Nederland/Parijs
      Correspondentie over financiële aangelegenheden bij im- en export
    - College van Algemene Commissarissen voor Landbouw, Handel en Nijverheid, 1945-1946
      Beschouwing over de noodzakelijkheid tot inschakeling van gedelegeerden teneinde deze de aankopen en kwestie betr. de receptie der goederen te laten regelen
- Richtlijnen, getroffen maatregelen, handleidingen.
  - Map 6, 7 en 8, 2
    - Instructies betr. interne aangelegenheden van het OCN., 1945
    - Circulaires van het College van Algemene Commissarissen voor Landbouw, Handel en Nijverheid aan alle rijksbureaus met het verzoek een uitgebalanceerd invoerprogramma voor te leggen om te geraken tot enig inzicht in de omvang van het handelsverkeer, 1945-1946
    - Circulaire i.z. verzoek om alle aangelegenheden de im- en export betreffende uitsluitend te beperken tot de provincies Zeeland, Noord-Brabant, Limburg en het gebied van Nijmegen beneden de Waal.
    - Door rijksbureaus verstrekte opgave van artikelen, welke uit Frankrijk betrokken zouden moeten worden op grond van opgestelde productieprogramma's.
    - Lijsten van geinteresseerden voor verscheidene artikelen, bestemd voor im-en export mogelijkheden.
    - Adreslijsten van relaties in binnen- en buitenland.
    - Richtlijnen voor te vervullen formaliteiten bij internationaal handelsverkeer, 1945-1946
    - Correspondentie over nieuwe instructies betreffende inlichtingen aan Nederlandse Zakenlieden.
    - Verzoek om publicatie in "Economische Voorlichting" over bestaan en werkwijze van het OCN met het doel Nederlandse importeurs op de hoogte te stellen van richtlijnen nodig bij internationaal handelsverkeer, ter voorkoming van onnodige verwikkelingen.
- Verslagen vergaderingen, notulen enz.
  - Map 9 en 10, 2
    - Verslagen der Directiebesprekingen betr. personeelsaangelegenheden, instructies, i.z. in-en externe aangelegenheden en buitenlandse handelsbetrekkingen, 1945-1946
    - Verslagen van besprekingen n.a.v. buitenlandse dienstreizen in de periode jan.-dec. 1945.
    - Resumé der besprekingen betr. toepassing van het monetaire accoord en de inwerkingtreding van het afgesloten handelsverdrag tussen Nederland en Frankrijk, welke wijzigingen zal brengen in de licentie-administratie en het betalingssysteem van het O.C.N.
    - Verslag vergadering van het Dagelijks Bestuur van de Nederlandse Kamer van Koophandel te Parijs op 28 mrt. 1945.
    - Notulen van vergaderingen met de buitenlandse vertegenwoordigers (Buyersmeeting), 1945-1946
- Nota's (interne - en andere nota's).
  - Map 11, 1944-1945; 2
    - Memorandum betr, mogelijkheden tot import van verschillende voedselproducten uit andere landen i.v.m. verbetering van de voedselpositie in Nederland.
    - Memorandum i.z. de wenselijkheid zich te richten tot het Ministère de la Production Industrielle bij aankopen van franse industriële producten bestemd voor export naar Nederland.
    - Memorandum over de financiële gevolgen van de tussen het Centraal Aan-en Verkoop-bureau voor de Voedselvoorziening te 's Hertogenbosch en de Franse regering afgesloten contracten van koop en verkoop.
- Circulaires (instructies, mededelingen, drukwerken, formulieren).
  - Map 1 en 2, 3
    - Circulaires betr. verscheidene aangelegenheden, gericht aan het personeel van het O.C.N., 1945-1946
    - Circulaire van de Nederlandse Stichting voor Statistiek betr. schriftelijke cursussen.
    - Uitnodiging aan leden en donateurs der Nederlandse Vereniging voor Liefdadigheid te Parijs tot bijwoning herdenking zestigjarig bestaan.
    - Toezending verslag over werkzaamheden van bovengenoemde vereniging.
    - Formulieren, en gebruik bij verschillende instellingen, bestemd voor internationale handelstransacties, 1942-1946
- Overzichten (o.a. statistische gegevens, mutaties-overzichten).
  - Map 3, 1945-1946; 3
    - Statistische gegevens i.z. de vorderingen welke op verschillend gebeid in Nederland sinds de bevrijding tot stand zijn gekomen.
    - Overzichten betr. rantsoenering in Nederland over de weken 28/10 t/m 8/12-1945.
    - Omzetcijfer van het OCN. gedurende het jaar 1945 van maart t/m december.
    - Globaal overzicht betr, uitbetaalde en geincasseerde gelden door het OCN sinds haar bestaan.
    - Gespecificeerde overzichten van goederen-rekeningen n.a.v. verscheidene handels-transacties met Frankrijk, evt. geclassificeerd naar verleende resp. aangevraagde vergunningen.
- Rapporten, periodieke en andere.
  - Map 6, 3
    - Rapporten betr. werkzaamheden van de Afdeling U.S.A. Surplus Eigendom van het OCN., 1945-1946
    - Maandrapport van de Nederlandse Kamer van Koophandel te Parijs over nov. 1945.
    - Weekoverzichten van het Warenbureau B.L.N. (België, Luxemburg, Nederland).
    - Rapporten van het Warenbureau B.L.N., bestemd voor het Dept. van Handel en Nijverheid, Afdeling Handelsaccoorden.
    - Beschrijving Administratie "Warenbureau".
  - Map 1 en 2, 4
    - Rapport over handelsverkeer met Spanje welke onzekerheden weergeeft i.v.m. gewijzigde economische structuur door oorlogsomstandigheden, 1946
    - Contact-Rapporten- I.H.B. (Instituut voor Handels-en Bedrijfsvoorlichting) betr. zakelijke biographieën, 1946
- Planningen, ramingen, productie-programma's.
  - Map 3, 1945-1946; 4
    - Verzoek van het OCN om handelscrediet in Fr. frs., teneinde haar inkopen te kunnen betalen.
    - Overzicht omtrent financiële situatie, begroting installatiekosten, totaalopgave van het bedrag nodig om inrichtingskosten te betalen en tot 1 juli 1945 over de nodige liquiditeit te kunnen beschikken.
    - Kostenbegroting 1 mrt. - 31 mei 1945 en 1 juni-31 aug. 1945.
    - Im-en exportbegroting 1946 voor Frankrijk.
    - Begroting 3e en 4e kwartaal 1945, 1e kwartaal 1946 en jaar 1946.
    - Correspondentie en berekeningen i.v.m. aankoop van auto voor gebruik OCN.
- Regeringsgoederen (aankoop-verkoop).
  - Map 4, 1945-1946; 4
    - Correspondentie en besprekingen betr. liquidatie-offertes van Amerikaanse legergoederen.
    - Vertrouwelijk schrijven over abusievelijke verscheping van opium, morphine, codiene, goud en platina door een fout van de Amerikaanse dienst.
    - Correspondentie over Amerikaanse truck-affaire door levering van defecte onderdelen.
    - Rapport betr, bespreking Amerikaans Hoofd-kwartier te Parijs voor liquidatie Amerikaanse legergoederen op 1 nov. 1945.
    - Opmerkingen betr. contract tussen U.S.A. en het Nederlandse Gouvernement.
    - Aanwijzingen bij aankopen van Amerikaanse surplus stocks.
- Documentatie.
  - Map 5, 4
    - Comite d'Action Economique et Douaniere, 1945-1946
      Verzameling van bovengenoemde periodiek, noodzakelijk ter oriëntatie bij eventuele aankopen van producten bestemd voor export naar Nederland
  - Map 1 en 2, 5
    - SVP "Etudes Economiques", 1946
      Verzameling van bovengenoemde periodiek, noodzakelijk ter oriëntatie bij inter-nationaal handelsverkeer
    - A.E.P., Service Economique de l'Agence Européenne de Presse, 1946
  - Map 1, 1946; 6
    - SVP "Etudes Economiques", 1946
    - A.E.P., Service Economique de l'Agence Européenne de Presse, 1946
- Speciale kwesties.
  - Map 1, 7
    - Mededeling nopens betalingen aan niet-sterlinglanden over Britse monetaire kanalen met die landen, 1945-1946
    - Correspondentie en besprekingen betr. devaluatie van de franse franc en daaruit voortvloeiende financiële situatie.
- In- en Uitvoer.
  - Map 2 t/m 7, 7
    - Bericht over de stand van diverse onderhandelingen voor uitvoer van Franse producten naar Nederland, 1945-1946
    - Correspondentie en verslagen van besprekingen i.v.m. offertes bestemd voor internationaal handelsverkeer.
    - Aardappelen, 1945-1946
      Contract betr. export van pootaardappelen naar Frankrijk
      Overzicht der in- en verkoopprijzen van België en Frankrijk betr. pootaardappelen, oogstjaar 1945
      Analyse van importmogelijkheden (campagne 1945/1946)
      Rapport van de Societé d' Importation et de Rapporten de Pommes de Terre de Semence over sedert 1940 in Frankrijk ingevoerde aardappelen
      Memorandum i.z. levering van Nederlandse pootaartappelen naar Frankrijk tegen Franse kalilevering naar Nederland
      Afschrift overeenkomst van Koop en Verkoop Pootaardappelen Oogstjaar 1945
    - Bloembollen, 1945-1946
      Rapport betr. mogelijkheden van bloembollenverkoop aan Frankrijk in het seizoen 1945/1946 en de Franse tegenleveringen
      Correspondentie betr. uitwisseling bloembollen tegen luxe artikelen
    - Fosfaten, 1945-1946
      Rapport over door OCN genomen maatregelen ter expeditie van materialen welke gereed lagen in het Dept. -Puy-de Côme van Volvic, bestemd voor het bedrijfsgereedmaken van de Superphosfaatfabriek te Pernis
      Verslag over aankoop en verdeling van fosfaten
    - Gips, 1945-1946
      Besprekingen over de mogelijkheid van gipsimport uit Frankrijk, nodig voor vervaardiging der vormen van sanitaire artikelen en uitvoer van deze artikelen naar Frankrijk
      Correspondentie betr. de gipspositie in Nederland i.v.m. fabricage van verschillende artikelen
    - Hout, 1945-1946
      Rapport omtrent fineeraankopen t.b.v. alle toegelaten fineerhandelaren in opdracht van het Rijksbureau voor Hout bestemd voor de meubel-en triplexindustrie
      Correspondentie en afgesloten contracten betr. houtaankopen in het buitenland
    - Melk en Melkproducten, 1945-1946
      Rapport betr. toewijzing gecondenseerde melk aan het Nederlandse Rode Kruis
      Correspondentie en besprekingen over 1e verslag van gecondenseerde melk en kaas
      Verslag van reis naar Frankrijk i.v.m. export van kaas
    - Parfumerieën en Cosmetica, 1945-1946
      Overzicht van de verdeling van het invoer-continent hetgeen een beeld geeft der onderlinge Verhoudingen en het "gedraag" in deze branche
      Verslag ledenvergadering Ondervakgroep Parfumerieën en Cosmetica
    - Specerijen-Drogerijen, 1945-1946
      Rapport, correspondentie en afschriften van contracten betr. aankoop van specerijen en drogerijen in Frankrijk
    - Vis, 1945-1946
      Bijzonderheden over invoer van vis uit andere landen
      Jaarverslag 1947 van het Bedrijfschap voor Visserijproducten
    - Wijn en Gedistilleerd, 1945-1946
      Statistische gegevens over invoer van wijn op fust in Nederland (1929/39)
      Circulaire betr. vastgestelde quoto-regeling voor invoer van wijn
      Rapport van de reis naar Frankrijk door een commissie uit de wijnhandel in opdracht van de Regering met het doel een onderzoek in te stellen naar de mogelijkheid Franse wijnen naar Nederland in te voeren
    - Zaden, 1945-1946
      Correspondentie en verslag der besprekingen over invoer van zaden uit Nederland naar Frankrijk
      Voorstel om uit de ter beschikking komende gelden van de export van zaaierwten, suikerbieten en lijnzaad, onze verplichting voor de betaling der fosfaten en cacao te voldoen
      Circulaire betr. overeenkomst i.z. im-en export van tuinbouwzaden naar Frankrijk door levering in compensatie van verschillende artikelen, bij gebrek aan een monetair accoord.
      Circulaire betr. afwikkeling der groentezaden, welke door Frankrijk zijn geimporteerd en geëxporteerd in het kader van de voorlopige overeenkomst met Nederland
      Opgave van gedeeltelijke betalingen van posten voorkomende op lijst van Bedrijfschap voor Tuinbouwzaden
    - In-en uitvoeraangelegenheden betr. N.V. Philips' Gloeilampenfabrieken te Eindhoven, 1945-1946
  - Map 1 en 2, 8
    - 1) Registers uitvoer, 1946
    - 2) Register invoer, 1946